臺灣板橋地方法院刑事判決　　　　　　　　　　　　　　九十年度易字第九八五號
　　公　訴　人　臺灣板橋地方法院檢察署檢察官
　　被　　　告　甲○○
右列被告因竊盜案件，經檢察官提起公訴 (九十年度偵字第二一０四號)，本院判決
如左：
    主  文
甲○○無罪。
    理  由
一、公訴意旨略以：被告甲○○意圖為自己不法之所有，於民國九十年一月一日十七
    時以後至同日二十四時許之某一時間，在台北縣蘆洲市○○路五七七巷八十六號
    前，竊取乙○○所有車牌號碼ＵＥＰ─七二七號輕機車一部，得手後留供己用，
    嗣於九十年一月十日十七時三十分許，在蘆洲市○○街三十九號前，為警查獲，
    並取回上述失竊之輕機車。因認被告涉犯刑法第三百二十條第一項之竊盜罪嫌云
    云。
二、公訴人認被告涉有前揭犯行，無非以被告被查獲時正使用該機車，且無法提供出
    借該車綽號「阿猴」之年籍資料以供查證，所辯不足採信，復經被害人乙○○證
    述歷歷為其論據。
三、按犯罪事實應依證據認定之，無證據不得推定其犯罪事實，又不能證明被告犯罪
    者，應諭知無罪之判決，刑事訴訟法第一百五十四條、第三百零一條分別定有明
    文。再按犯罪事實之認定，應憑證據，如未能發現相當證據，或證據不足以證明
    ，自不能以推測或擬制之方法，以為裁判基礎（最高法院四十年臺上字第八十六
    號判例參照）。又認定不利於被告之事實，須依積極證據，茍積極證據不足為不
    利於被告事實之認定時，即應為有利於被告之認定，更不必有何有利之證據，有
    最高法院四十年臺上字第八十六號、三十年上字第八一六號判例可資參照。而認
    定犯罪事實所憑之證據，無論為直接證據或間接證據，其為訴訟上之證明，須於
    通常一般之人均不致於有所懷疑，而得確信其為真實之程度者，始得據之為有罪
    之認定，倘其證明尚未達到此一程度，而有合理性懷疑之存在時，即無從為有罪
    之確信，亦有最高法院七十六年臺上字第四九八六號判例可資參酌。訊據被告甲
    ○○堅決否認被訴竊盜之犯行，辯稱：上開ＵＥＰ─七二七機車是伊跟黎煥昇借
    的，黎煥昇扣機給伊，邀伊過去蘆洲騎乘，伊騎乘後就被警察抓，因為只騎一下
    ，所以沒有跟他要行照，不知是贓車，亦未偷竊等語。經查：
    (1)被告自警訊時起至偵審中，均堅稱該車係向綽號「阿猴」者借得，並未自白有
      竊盜犯行，而該車牌號碼ＵＥＰ─七二七號輕機車，於九十年一月一日十七時
      許停放在台北縣蘆洲市○○路五七七巷八十六號前，至同日二十四時許被害人
      乙○○始發覺失竊（見偵查卷第七頁），是被害人乙○○，顯係事後發覺失竊
      ，故其指述僅能證明機車遭竊之事實，尚未能據此推論被告確為下手行竊之人
      。
    (2)證人黎煥昇雖於本院調查時就前揭機車為伊所竊取證述明確，惟證稱：伊原先
      住高雄，後來十一月來台北，因為沒有交通工具，所以伊於去年過年前，約八
      十九年十一月，看見在民族路停了好幾天的機車沒有動，伊就把它偷來的，隨
      便騎乘，放在頭湖那邊，過年前詳細時間不記得了，伊在林口自來水廠附近打
      電話給被告，被告過來民族路公園向伊借云云。證人所證竊取前揭機車之時間
      、地點與被害人失竊機車之時間、地點並不符，且八十九年十一月被害人之機
      車並未失竊，證人如何偷竊，證人所證之情節顯與常理不符，固難憑信，無從
      以證人黎煥昇之證詞為被告有利之認定。則被告是否確係向黎煥昇（綽號阿猴
      ），借用前揭機車，亦非無疑。惟犯罪事實應依證據認定之，不得以被告辯解
      虛偽，持為犯罪之論據。
    (3)被告為警查獲時固持有前揭失竊之機車，但持有贓物之原因眾多，竊盜固為其
      一，然故買、收受、寄藏等亦均為可能之原因，此觀刑法第三百四十九條之規
      定甚明。公訴人徒以被告持有該車，又無法提供「阿猴」之年籍資料以供查證
      ，並用以證明被告竊取該機車，自有未洽。
    (4)再被告經本院送法務部調查局以控制問題法、混合問題法為測謊方法，被告對
      系案機車是黎煥昇借給渠使用，渠沒有竊取系案機車，渠使用系案機車時不知
      道該車是贓車等問題經測試結果，均無情緒波動反應，研判未說謊等情，亦有
      法務部調查局九十一年四月二十三日調科參字第０九一００四五一四０號測謊
      報告書在卷足稽。
四、綜上，公訴人所舉被告涉犯竊盜之事證，均未達於通常一般人均不至於有所懷疑
    ，堪予確信其已臻真實之程度，尚有合理性之懷疑存在，致使無從為有罪之確信
    ，被告否認犯罪，應可採信，揆諸首開法條規定及說明，本案核屬不能證明被告
    犯罪，即應為無罪之諭知，以昭審慎，至被告是否涉犯贓物罪，因未經公訴人起
    訴，本院自無從審究，附此敘明。
據上論斷，應依刑事訴訟法第三百零一條第一項，判決如主文。
本案經檢察官呂永魁到庭執行職務
中      華      民      國    九十一    年      六      月      四      日
      臺灣板橋地方法院刑事第四庭
                                      法  官    徐  子  涵
右正本證明與原本無異。
如不服本判決，應於判決送達後十日內向本院提出上訴狀 (應附繕本)。
                                      書記官    彭  麗  紅
中      華      民      國    九十一    年      六      月     十三     日
